臺灣高等法院刑事判決
109年度上易字第1459號
上  訴  人  臺灣桃園地方檢察署檢察官
上  訴  人  
即  被  告  蔡宜志



            陳建志


            侯進來


上三人共同
選任辯護人  呂朝章律師
            孫瀅晴律師
上  訴  人  
即  被  告  侯仁三



選任辯護人  吳孟良律師
被      告  蘇嘉雄



上列上訴人等因被告等重利案件，不服臺灣桃園地方法院106年
度易字第1148號，中華民國109年5月8日第一審判決（起訴案號
：臺灣桃園地方檢察署105年度偵字第13871號、第14849號、第1
5874號、第15875號），提起上訴，本院判決如下：
    主  文
原判決關於寅○○、丙○○犯如附表一編號1、3、4、6、7、9、10；
壬○○犯如附表一編號6、7、9、10；丁○○犯如附表一編號4、7、9
、10部分暨其等應執行刑部分，均撤銷。
寅○○、丙○○犯如附表一編號1、3、4、6、7、9、10「罪名、宣告
刑及沒收」欄所示之罪，各處如附表一編號1、3、4、6、7、9、
10「罪名、宣告刑及沒收」欄所示之刑及沒收。
壬○○犯如附表一編號6、7、9、10「罪名、宣告刑及沒收」欄所
示之罪，均累犯，各處如附表一編號6、7、9、10「罪名、宣告
刑及沒收」欄所示之刑及沒收。
丁○○犯如附表一編號4、7、9、10「罪名、宣告刑及沒收」欄所
示之罪，各處如附表一編號4、7、9、10「罪名、宣告刑及沒收
」欄所示之刑及沒收。
其他上訴駁回。
寅○○上開撤銷改判與上訴駁回所處之刑，應執行有期徒刑壹年柒
月，如易科罰金，以新臺幣壹仟元折算壹日；沒收部分併執行之
。
丙○○上開撤銷改判與上訴駁回所處之刑，應執行有期徒刑壹年拾
月，如易科罰金，以新臺幣壹仟元折算壹日；沒收部分併執行之
。
壬○○上開撤銷改判與上訴駁回所處之刑，應執行有期徒刑拾月，
如易科罰金，以新臺幣壹仟元折算壹日；沒收部分併執行之。
丁○○上開撤銷改判與上訴駁回所處之有期徒刑部分，應執行有期
徒刑捌月，如易科罰金，以新臺幣壹仟元折算壹日；沒收部分併
執行之。
    犯罪事實
一、寅○○（綽號「阿信」）與丙○○（綽號「阿宏」）自民國103
    年3月間某日起，共同經營地下錢莊，由丙○○負責提供資金
    、協助放款評估及收款工作，並由寅○○承租桃園市○○區○○○
    街00號14樓為辦公處所，負責主要之放款及收款工作，以及
    提供其所申辦之中華郵政股份有限公司帳號000-0000000000
    0000號帳戶（下稱寅○○郵局帳戶）收取借款者匯入之利息或
    本金。寅○○復分別於①103年6月間某日起，以每日薪資新臺
    幣（下同）1,000元之代價，雇用丁○○（綽號「少年仔」）
    ，丁○○並提供不知情之方淑珍申辦之渣打國際商業銀行股份
    有限公司帳號00000000000000號帳戶【下稱方淑珍渣打帳戶
    】收取借款者匯入之利息或本金；②103年10月間某日起雇用
    壬○○（綽號「阿俊」），負責發送貸款廣告傳單、向各借款
    人收款等工作。另辰○○（綽號「阿嘉」、「阿輝」），所涉
    如附表一編號4、6、8部分，業經判處罪刑確定）則因與寅○○為朋友關係，基於交友情誼而協助部分之放款及收款工作
    。分別由寅○○、丙○○（附表一編號1至3），或由寅○○、丙○○
    、丁○○、辰○○（附表一編號4），或由寅○○、丙○○、丁○○（
    附表編一號5)，或由寅○○、丙○○、丁○○、壬○○、辰○○（附表
    一編號6至8），或由寅○○、丙○○、丁○○、壬○○（附表一編號
    9至10），共同基於乘他人急迫貸以金錢而取得與原本顯不
    相當重利之犯意聯絡，以如附表編號1至10所示之方式計算
    利息，分別借款予如附表所示之被害人，並要求被害人於借
    款時尚須簽發本票以為擔保（被害人、借款時間、地點、借
    款金額及方式等均詳如附表一編號1至10所示），因而獲得
    與原本顯不相當之重利。嗣於105年6月21日下午5時許，警
    方經寅○○、丙○○、辰○○同意，分別在嘉義縣○○市○○里0鄰○○0
    0號之2之寅○○住處、桃園市○○區○○路000○0號10樓之丙○○住
    處及同址地下1樓停車位、桃園市○○區○○路000○0號10樓之辰
    ○○租屋處執行搜索，扣得寅○○之郵局帳戶存摺4本、丙○○之
    隨身碟2個等物品，而查悉上情。
二、案經內政部警政署刑事警察局、臺北市政府警察局南港分局
    及大安分局移送臺灣桃園地方檢察署檢察官偵查起訴。
    理  由
壹、本院審理範圍：
    檢察官上訴書所載之上訴意旨暨於本院準備程序及審理中均
    陳述僅就原審判決關於被告辰○○如附表一編號1至3、5、9、
    10諭知無罪部分上訴（見本院卷第148頁、第385頁），被告
    辰○○則未提起上訴；另上訴人即被告寅○○、壬○○、丁○○、丙○○均係就原審判決其等有罪部分提起上訴，檢察官就原判決
    關於被告寅○○、壬○○、丁○○、丙○○部分則未提起上訴，是以
    原審判決被告辰○○有罪部分及被告丁○○、壬○○無罪部分均已
    確定，本院審理範圍僅限於原審諭知被告辰○○無罪及被告寅
    ○○、壬○○、丁○○、丙○○有罪部分，合先敘明。
貳、有罪部分（被告寅○○、壬○○、丁○○、丙○○部分）：
一、證據能力部分：
  ㈠被告以外之人於審判外之言詞或書面陳述，除法律有規定者
    外，不得作為證據，刑事訴訟法第159條第1項定有明文。又
    被告以外之人於審判外之陳述，雖不符刑事訴訟法第159條
    之1至第159條之4之規定，而經當事人於審判程序同意作為
    證據，法院審酌該言詞陳述或書面陳述作成時之情況，認為
    適當者，亦得為證據；當事人、代理人或辯護人於法院調查
    證據時，知有同法第159條第1項不得為證據之情形，而未於
    言詞辯論終結前聲明異議者，視為有前項之同意，刑事訴訟
    法第159條之5亦有明文。查本件檢察官、上訴人即被告寅○○
    、壬○○、丁○○、丙○○及辯護人於言詞辯論終結前，均未就本
    院所認定犯罪事實而經調查採用之證據之證據能力予以爭執
    （見本院卷第149至163頁、第183至194頁、第233至243頁、
    第386至397頁），本院復審酌各該證據作成時之情況，尚無
    違法及證明力明顯過低之瑕疵，認以之作為證據應屬適當，
    揆諸上開規定，本件經調查之證據，均有證據能力。
  ㈡至於本院所引之非供述證據部分，並無證據證明係公務員違 
    法取得，亦無依法應排除其證據能力之情形，應有證據能力
    。
二、實體部分：　　
  ㈠認定犯罪事實所憑之證據及理由：
  ⒈上揭犯罪事實，業據被告寅○○、壬○○、丁○○、丙○○於本院審
    理時坦承在卷（見本院卷第401頁），並經證人即被害人卯○○（見臺灣桃園地方檢察署105年度偵字第14849號卷【下稱
    偵14849卷】卷三第92頁至第93頁反面；臺灣桃園地方法院1
    06年度易字第1148號卷【下稱原審卷】卷一第107至115頁）
    、辛○○（見偵14849卷三第96至97頁；原審卷一第159頁反面
    、第160頁反面至第164頁反面）、戊○○（見偵14849卷三第1
    02至103頁）、丑○○（見偵14849卷三第107頁反面至第108頁
    反面）、己○○（見偵14849卷三第116至117頁；原審卷二第2
    19頁反面至第220頁反面、第221頁至第222頁反面）、癸○○○
    （見偵14849卷三第122頁至第123頁反面）、子○○（見臺灣
    桃園地方檢察署105年度偵字第15874號卷【下稱偵15874卷
    】第48至50頁）、乙○○（見臺灣桃園地方檢察署105年度偵
    字第15875號卷【下稱偵15875卷】第72至74頁；原審卷三第
    21至25頁）、甲○○（見原審卷三第139至140頁）、庚○○（見
    原審卷三第143頁、第144頁、第146頁、第148頁）分別於偵
    查及原審中證述在卷，又有臺北市政府警察局南港分局105
    年6月21日搜索、扣押筆錄及扣押物品目錄表【受執行人：
    寅○○】（見臺灣桃園地方檢察署105年度偵字第13871號卷【
    下稱偵13871卷】卷一第12至14頁）、臺北市政府警察局南
    港分局105年6月21日搜索、扣押筆錄及扣押物品目錄表【受
    執行人：丙○○】（見偵13871卷二第21至24頁）、臺北市政
    府警察局大安分局105年6月21日搜索、扣押筆錄及扣押物品
    目錄表【受執行人：丙○○】（見偵13871卷卷二第26頁至第2
    7頁）、桃園市政府警察局大園分局105年6月21日搜索、扣
    押筆錄及扣押物品目錄表【受執行人：辰○○】（見偵13871
    卷二第119至121頁）、桃園市○○區○○○街00號社區蒐證影像
    （見偵13871卷一第28頁至第30頁反面）、ATM提領畫面翻拍
    照片（見偵13871卷一第61至74頁）、被害人【庚○○、己○○
    、戊○○、陳忠榮、子○○】資料（見偵13871卷二第29頁、第3
    2頁、第33頁、第34頁、第36頁）、收款帳冊電子檔列印資
    料（見偵13871卷二第38至40頁）、支票影本（見偵13871卷
    二第49至50頁）、本票影本（見偵13871卷二第51至55頁）
    、騎乘車牌號碼000-0000號普通重型機車之收帳畫面影像照
    片（見偵13871卷三第13頁正反面）、員警跟監被告丙○○蒐
    證翻拍照片（見偵14849卷二第64至71頁）、被害人辛○○與
    「李代書霄裡」、「0000000000」、「俊先生」、「杰及俊
    」、「0000000000」、「0000000000」等手機通訊軟體對話
    內容翻拍畫面（見偵14849卷二第81頁至第94頁）、被害人
    己○○手機內綽號「小傑」之電話號碼翻拍畫面（見偵14849
    卷二第99頁）、被害人己○○手寫之帳號便條（見偵14849卷
    二第100頁）、被害人戊○○之中華郵政股份有限公司帳號000
    -00000000000000號存摺封面及內頁影本（見偵14849卷二第
    107至110頁）、監視器翻拍畫面【車牌號碼0000-00號自用
    小客車】（見偵14849卷二第111頁）、寅○○郵局帳戶歷史交
    易明細【被害人丑○○匯入寅○○郵局帳戶】（見偵14849卷三
    第9至10頁）、被害人沈麗文借用友人張朝明華南銀行大園
    分行帳號000000000000號存摺封面及內頁影本【被告寅○○將
    借款匯入被害人甲○○所借用之帳戶】（見偵14849卷三第17
    至19頁）、被害人庚○○手機通訊錄翻拍畫面【門號00000000
    00、0000000000】（見偵14849卷三第25頁）、被害人癸○○○
    簽名捺印之還款資料（見偵14849卷三第34頁至第35頁）、
    臺北市政府警察局南港分局扣押物品清單（見偵14849卷三
    第76至81頁、第89頁）、中華郵政股份有限公司108年1月2
    日函暨所附寅○○存簿儲金帳戶歷史交易清單（見原審卷二第
    32至80頁）、渣打國際商業銀行股份有限公司108年1月7日
    函暨所附方淑珍帳號000-00000000000000之帳戶資料（見原
    審二第81至85頁）、被告丙○○與被害人庚○○、癸○○○、己○○
    、戊○○之和解書（見本院卷第253至259頁）、被告寅○○與被
    害人癸○○○、庚○○之和解書（見本院卷第411至413頁）、被
    告丁○○與被害人己○○、癸○○○之和解書（見本院卷第415至41
    7頁）、被告寅○○、丙○○與被害人子○○之和解筆錄（見本院
    卷第425至426頁）、被告寅○○、丙○○、壬○○與被害人辛○○之
    和解筆錄（見本院卷第423至424頁）在卷可稽，復有被告丙○○所有內存載本案被害人之個人資料及帳冊結算資料之隨身
    碟2個、被告寅○○之郵政儲金簿4本扣案可參，足認被告寅○○
    、壬○○、丁○○、丙○○上開任意性自白與事實相符，均堪採信
    。至證人庚○○於原審中雖曾稱：伊當時是跟「阿嘉」等人借
    錢，對方並沒有收利息云云（見原審卷三第145頁），惟證
    人庚○○於原審審理時亦證稱：伊所述被告借錢的規定是借3
    萬元要扣9,000元，所以實際拿2萬1,000元的話均實在，只
    是伊不太識字，時間太久忘記了等語（見原審卷三第143頁
    ），參以上開卷附被害人庚○○手機通訊錄翻拍畫面【門號00
    00000000、0000000000】、被告丙○○與被害人庚○○之和解書
    、被告寅○○與被害人庚○○之和解書，足徵證人庚○○係因為時
    隔久遠始就借款人有無收取利息無法清楚描述或指證，自應
    以其於原審時證述當時所述借錢的規定是借3萬元要扣9,000
    元，實際拿2萬1,000元等語較為可採，併予敘明。
  ⒉民間高利借貸，於借貸之初支付本金時，先扣除利息者，應
    認貸款之人已取得利息（最高法院82年度台上字第5834號、
    98年度台上字第6760號判決意旨參照）。而所謂取得與原本
    顯不相當之重利，係指就原本利率、時期核算及參酌當地之
    經濟狀況，較之一般債務之利息，顯有特殊之超額者而言（
    最高法院27年上字第520號判例意旨參照）。又金錢消費借
    貸契約係屬要物契約，貸與人如自貸與金額中預扣利息，該
    部分既未實際交付借用人，自不能成立消費借貸契約，其貸
    與之本金應以利息預扣後實際交付借用人之金額為準。（最
    高法院106年度台上字第972號民事判決意旨參照），故於貸
    與人預扣利息之情形，應以貸與人預扣利息後實際交予借用
    人之金額，據為其借款利率之計算基準。查如附表編號1至1
    0所示之人因具有如附表編號1至10所示之借款原因需款孔急
    ，遂以如附表編號1至10所示之借款方式向如附表編號1至10
    「所涉共犯」欄所示之被告借款，所借款之年利率高達300％
    至1371％不等（計算式詳見附表編號1至10所載），此等利率
    顯異於尋常，屬極高額利率，不僅遠高於民法第203條所定
    週年利率5％之法定利率及同法第205條所定最高利率為週年
    利率20％之限制，亦遠高於目前國內銀行之放款利率或合法
    當舖業者之質借利率，衡諸目前社會經濟情況，及與一般債
    務利息相較，核屬與原本顯不相當之重利，已非一般人所能
    負荷，要至明灼。
　⒊綜上，被告寅○○、丙○○有如附表依編號1至10；被告丁○○有如
    附表一編號4、5、7至10；被告壬○○有如附表一編號6至10所
    示之重利犯行，罪證明確，均堪認定，應予依法論科。
  ㈡論罪：　　
  ⒈被告寅○○、丙○○如附表一編號1、2所示之重利行為後，刑法
    第344條業於103年6月18日修正公布施行，於103年6月20起
    生效。修正前刑法第344條規定：「乘他人急迫、輕率或無
    經驗貸以金錢或其他物品，而取得與原本顯不相當之重利者
    ，處1年以下有期徒刑、拘役或科或併科1,000元以下罰金。
    」修正後刑法第344條規定：「乘他人急迫、輕率、無經驗
    或難以求助之處境，貸以金錢或其他物品，而取得與原本顯
    不相當之重利者，處3年以下有期徒刑、拘役或科或併科30
    萬元以下罰金。前項重利，包括手續費、保管費、違約金及
    其他與借貸相關之費用。」經比較新、舊法，103年6月20日
    生效之刑法第344條規定並未較有利於被告寅○○、丙○○，依
    刑法第2條第1項前段規定，應適用行為時即修正前刑法第34
    4條之規定。又被告寅○○、丙○○如附表一編號3所示之重利行
    為，以及被告寅○○、丙○○、丁○○與同案被告辰○○如附表一編
    號4所示之重利行為，其行為時間各為「103年6月間某日」
    、「103年6、7月間某日」，非無可能係在上開修法前所為
    ，基於「罪證有疑，利歸被告」法則，亦應適用修正前刑法
    344條之重利罪處斷，附此敘明。
  ⒉核被告寅○○、丙○○就附表一編號1至4所為，均係犯修正前刑
    法344條之重利罪；就附表一編號5至10所為，均係犯刑法34
    4條第1項之重利罪。被告丁○○就附表一編號4所為，係犯修
    正前刑法344條之重利罪；就附表一編號5、7至10所為，均
    係犯刑法344條第1項之重利罪。被告壬○○附表一編號6至10
    所為，均係犯刑法344條第1項之重利罪。
  ⒊共同正犯之所以應對其他共同正犯所實施之行為負其全部責
    任者，以就其行為有犯意之聯絡為限，若他犯所實施之行為
    超出共同犯意之外、或為其所難預見者，自應僅就其所知之
    程度令負責任，未可因其有共同正犯之關係而就全部犯罪結
    果一概負責（最高法院95年度台上字第719號裁判意旨參照
    ）。被告寅○○、丙○○間，就如附表一編號1至3所示重利犯行
    ；被告寅○○、丙○○、丁○○與同案被告辰○○間，就如附表一編
    號4所示重利犯行；被告寅○○、丙○○、丁○○間，就如附表一
    編號5所示重利犯行；被告寅○○、丙○○、丁○○、壬○○與同案
    被告辰○○間，就如附表一編號6至8所示重利犯行；被告寅○○
    、丙○○、丁○○、壬○○間，就如附表一編號9至10所示重利犯
    行間，各有犯意聯絡及行為分擔，為共同正犯。
  ⒋刑法上之接續犯，乃係數行為於同時同地或密切接近之時地
    實施，侵害同一之法益，各行為之獨立性極為薄弱，依一般
    社會健全觀念，在時間差距上，難以強行分開，在刑法評價
    上，以視為數個舉動之接續施行，合為包括之一行為予以評
    價，較為合理（最高法院86年台上字第3295號判例意旨參照
    ）。而所謂「數行為在密切接近之時、地」之認定，需依所
    犯之罪質，受侵害之法益，行為之態樣，及一般社會健全之
    觀念，予以盱衡斷定，並無必須在同一時間、同一地點所為
    為限（最高法院99年度台上字第6596號判決意旨參照）。被
    告寅○○、丙○○就附表一編號1所示犯行，以如附表一編號1所
    示之借款方式借款予被害人戊○○3次，係於密切接近之時、
    地所為，侵害同一法益，各行為之獨立性極為薄弱，在刑法
    評價上，以視為數個舉動之接續施行，合為包括之一行為予
    以評價，較為合理，應論以接續犯之實質上一罪。而起訴書
    就附表一編號1至3、6、8、10之「借款方式」欄原記載「之
    後再以相同方式借款多次」，業經檢察官於原審中陳述就附
    表編號1部分更正為「之後再以相同方式借款2次」，並刪除
    附表一編號2、3、6、8、10「借款方式」之「之後再以相同
    方式借款多次」等文字（見原審卷二第143頁），應予說明
    。
  ⒌被告寅○○、壬○○、丙○○、丁○○所犯上開各罪，犯意各別，行
    為互殊，應分論併罰。
　㈢累犯不予加重其刑之說明：
 　 被告壬○○前因公共危險案件，經臺灣嘉義地方法院以99年嘉
    交簡字第983號判決判處有期徒刑4月確定，並於100年5月23
    日易科罰金執行完畢，有本院被告前案紀錄表在卷可憑（見
    本院卷第111至114頁），其於受有期徒刑執行完畢後，5年
    內故意再犯表編號6至10所示有期徒刑以上之罪，均為累犯
    ，依司法院釋字第775號解釋意旨，為避免發生罪刑不相當
    之情形，法院應就個案裁量是否加重最低本刑，茲考量被告
    壬○○前所犯為公共危險案件，與本案所犯重利案件，其犯罪
    類型、行為態樣、罪質並不相同，犯罪動機、目的、手段亦
    有異，尚難認被告有犯本罪之特別惡性或有何累犯立法意旨
    之刑罰反應力較薄弱，而有加重最低本刑之必要，故均不依
    累犯加重其刑。
  ㈣上訴駁回部分（即被告寅○○、丙○○犯附表一編號2；被告寅○○
    、丙○○、丁○○犯附表一編號5；被告寅○○、丙○○、壬○○、丁○○犯附表一編號8）之理由：
　⒈原審本於同上見解，認定被告寅○○、壬○○、丁○○、丙○○此部
    分犯行，均罪證明確，適用刑法第2條第1項前段、第28條、
    第344條第1項、第47條第1項、修正前刑法第344條等規定，
    審酌被告寅○○、壬○○、丁○○、丙○○均值壯年，不思以正途賺
    取財物，竟乘人急迫及求助無門之際，以貸放重利之方式，
    而取得與原本顯不相當之重利，對社會及個人經濟均影響匪
    淺，應予非難，兼衡被告寅○○、壬○○、丁○○、丙○○之犯後態
    度、以及犯罪之動機、目的、手段、所生危害，暨其等各次
    重利犯行之貸款金額、利息、分工情形等一切情狀，就被告
    寅○○、丙○○、丁○○、壬○○分別判處如附表一編號2、5、8「
    罪名、宣告刑及沒收」欄所示之刑，並均諭知如易科罰金，
    以1,000元折算1日。並就沒收敘明：被告寅○○、壬○○、丁○○
    、丙○○行為後，刑法關於沒收之規定已於104年12月30日修
    正公布，並於105年7月1日施行，而修正後刑法第2條第2項
    明定，沒收適用「裁判時」之法律，故本案關於沒收部分，
    一律均適用修正後刑法沒收之規定，不生新舊法比較之問題
    。查：⑴供犯罪所用、犯罪預備之物或犯罪所生之物，屬於
    犯罪行為人者，得沒收之，刑法第38條第2項前段定有明文
    。扣案之隨身碟2個，係被告丙○○所有，且其內存有本案被
    害人之個人資料及帳冊結算資料檔案，為供被告丙○○為本案
    犯行所用之物，爰依刑法第38條第2項前段規定，在附表一
    編號2、5、8「罪名、宣告刑及沒收」欄被告丙○○之罪刑項
    下宣告沒收；又扣案被告寅○○之郵局帳戶存摺4本，係被告
    寅○○所有，且供本案犯行所用之物，亦依刑法第38條第2項
    前段規定在附表一編號2、5、8「罪名、宣告刑及沒收」欄
    被告寅○○之罪刑項下宣告沒收。至本案其餘扣案物尚無證據
    證明與被告寅○○、丙○○、丁○○、壬○○及同案被告辰○○之本案
    犯行相關，爰不予諭知沒收。⑵犯罪所得，屬於犯罪行為人
    者，沒收之，但有特別規定者，依其規定；前二項之沒收，
    於全部或一部不能沒收或不宜執行沒收時，追徵其價額，刑
    法第38條之1第1項、第3項分別定有明文。又共同犯罪行為
    人之組織分工及不法所得，未必相同，彼此間犯罪所得之分
    配懸殊，其分配較少甚或未受分配之人，如仍應就全部犯罪
    所得負連帶沒收之責，超過其個人所得之剝奪，無異代替其
    他犯罪參與者承擔刑罰，顯失公平，因共犯連帶沒收與罪刑
    相當原則相齟齬，故共同犯罪，所得之物之沒收，應就各人
    分得之數為之，亦即沒收或追徵應就各人所實際分得者為之
    （最高法院104年第13、14次刑庭會議決議參照）。①被告寅
    ○○、丙○○共同經營本案之地下錢莊，貸放高利貸，以如附表
    一編號2、5、8所示之借款方式借款予各編號之被害人，並
    預扣如各編號所示之利息，自屬被告寅○○、丙○○因本案重利
    犯行之所得（詳如附表一編號2、5、8「犯罪所得」欄所示
    ），審酌被告寅○○、丙○○係「共同經營」本案之地下錢莊，
    爰以被告寅○○、丙○○各取得利息之半數為其等之犯罪所得，
    且鑑於沒收不法所得制度乃基於「任何人不得保有犯罪所得
    」之原則，是就此部分之犯罪所得宣告沒收，尚無過苛之虞
    ，應依刑法第38條之1第1項前段之規定，各於附表一編號2
    、5、8「罪名、宣告刑及沒收」欄之被告寅○○、丙○○罪刑項
    下宣告沒收，於全部或一部不能或不宜執行沒收時，均應依
    刑法第38條之1第3項規定，追徵其價額。②被告丁○○、壬○○
    均自承其等係受雇於被告寅○○，每月約可獲得3萬元之薪水
    等情在卷（見偵13871卷一第89至92頁；偵13871卷二第98至
    100頁），且證人即共同被告寅○○於原審中證稱：伊以每天1
    ,000元為代價，雇用被告丁○○、壬○○等語（見原審卷三第19
    4頁），足認被告丁○○、壬○○係每日向被告寅○○領取日薪1,0
    00元，爰以其等之日薪1,000元作為認定其等所為各次重利
    犯行之犯罪所得，且鑑於沒收不法所得制度乃基於「任何人
    不得保有犯罪所得」之原則，是就此部分之犯罪所得宣告沒
    收，尚無過苛之虞，依刑法第38條之1第1項前段之規定，分
    別於附表一編號5、8「罪名、宣告刑及沒收」欄之被告丁○○
    、壬○○罪刑項下宣告沒收，於全部或一部不能或不宜執行沒
    收時，均依刑法第38條之1第3項規定，追徵其價額。其認事
    用法，均無違誤，量刑亦屬妥適。
  ⒉被告寅○○上訴意旨略以：被告寅○○之父母年事已高，且其父
    親為極重度身心障礙，並經嘉義縣長期照護評估結果認屬最
    高級別長照需要等級，而其母親為中度身心障礙，請給予被
    告寅○○自新機會，從輕量刑云云。被告壬○○上訴意旨略以：
    被告壬○○有一幼子尚待扶養，每月生活費用非少，請給予被
    告壬○○自新機會，從輕量刑云云。被告丁○○上訴意旨略以：
    被告丁○○為國中畢業，思慮未周而犯本案，請從輕量刑云云
    。被告丙○○上訴意旨略以：被告丙○○只有投資，經營者為寅
    ○○，原判決量刑輕重失衡，且被告寅○○如有賺到錢，僅會分
    一點給被告丙○○，原判決認定被告丙○○與被告寅○○各取得犯
    罪所得之半數併諭知沒收及追徵，自有認定事實不依證據之
    違誤云云。惟查：⑴關於刑之量定，係實體法上賦予法院得
    為自由裁量之事項，倘其未有逾越法律所規定之範圍，或濫
    用其權限，即不得任意指為違法（最高法院75年台上字第70
    33號判例意旨參照）。本件被告寅○○、壬○○、丁○○此部分犯
    行既經認定，原審判決之量刑業依刑法第57條規定而為衡酌
    ，均經本院詳述於前（見理由欄貳二㈣⒈），並未逾越職權，
    亦未違反比例原則。⑵此部分之犯罪事實，業據被告丙○○於
    本院審理中坦承不諱，並經證人即如附表一編號2、5、8所
    示之被害人於偵查及原審中證述在卷，且有上開理由欄貳二
    ㈠⒈所載證據在卷可參，足認被告丙○○於本院審理時之任意性
    自白與事實相符，已如前述，原審亦已就證據之取捨、認定
    事實及適用法律之理由，均詳予敘明，被告丙○○上訴仍執前
    詞，漫事爭執，且無其他積極舉證以供本院調查究明，自難
    採信。從而，被告被告寅○○、壬○○、丁○○、丙○○此部分上訴
    ，均為無理由，應予駁回。
  ㈤撤銷改判部分（即被告寅○○、丙○○犯附表一編號1、3、4、6
    、7、9、10；被告壬○○犯附表一編號6、7、9、10；被告丁○○犯附表一編號4、7、9、10）之理由：
  ⒈原審認被告寅○○、丙○○犯附表一編號1、3、4、6、7、9、10
    ；被告壬○○犯附表一編號6、7、9、10；被告丁○○犯附表一
    編號4、7、9、10部分犯行，罪證明確，予以論罪科刑，固
    非無見。然查：刑事審判旨在實現刑罰權之分配正義，故法
    院對於有罪之被告科刑，應符合罪刑相當之原則，使罰當其
    罪，此所以刑法第57條明定科刑時應審酌一切情狀，尤應注
    意該條所列10款事項以為科刑輕重之標準（最高法院106年
    度台上字第3347號判決意旨參照）。被告寅○○、壬○○、丁○○
    、丙○○雖於警詢、偵查及原審時均矢口否認此部分重利犯行
    ，但渠等嗣於本院審理時業已供認犯罪，並分別與如附表一
    編號1、3、4、6、7、9所示之被害人達成和解，有上揭被告
    丙○○與被害人庚○○、癸○○○、己○○、戊○○之和解書、被告寅○○與被害人癸○○○、庚○○之和解書、被告丁○○與被害人己○○、
    癸○○○之和解書及被告寅○○、丙○○與被害人子○○之和解筆錄
    、被告寅○○、丙○○、壬○○與被害人辛○○之和解筆錄在卷可稽
    ，又據被害人乙○○於本院審理時陳稱：伊只認識被告寅○○，
    不用賠伊錢等語（見本院卷第403頁），可見被告等人犯後
    態度即非毫無悔悟之情，應適度表現在刑度之減幅。原判決
    未及審酌被告寅○○、壬○○、丁○○、丙○○犯後供承犯行之犯後
    態度，以及與被害人戊○○、子○○、庚○○、辛○○、癸○○○、己○○達成和解，被害人子○○、辛○○、乙○○於本院審理時尚均表
    示同意對被告等人從輕量刑（見本院卷第406頁）等情而為
    量刑，稍欠妥適。被告寅○○、壬○○、丁○○、丙○○上訴陳述認
    罪，並請斟酌和解上情，從輕量刑等語，均應認為有理由。
    原判決既有上開可議之處，即屬無可維持，自應由本院將原
    判決關於被告寅○○、壬○○、丁○○、丙○○此部分均予撤銷改判
    ，其所定執行刑部分，亦失所依據，併予撤銷。
  ⒉爰審酌被告寅○○、壬○○、丁○○、丙○○不思以正當途徑取得財
    物，反乘人急迫而貸以金錢，從中取得顯不相當之重利，危
    害整體社會經濟秩序，並對借款人之生計產生負面影響，所
    生危害非淺，本不宜寬縱，惟渠等於本院審理時終能坦承犯
    行，並分別與被害人戊○○、子○○、庚○○、辛○○、癸○○○、己○○達成和解，以及取得乙○○之諒解，兼衡被告寅○○、壬○○、
    丁○○、丙○○犯罪動機、目的、各次所收利息金額，並斟酌被
    告寅○○高中肄業之智識程度，從事機械工廠，尚須扶養重度
    身障之母親；被告壬○○高中肄業之智識程度，從事瀝青鋪設
    ，離婚尚須扶養母親及7歲兒子；被告丁○○高中肄業之智識
    程度，從事電信業，尚須扶養母親；被告丙○○高中肄業之智
    識程度，從事賣香，尚須扶養2個小孩等一切情狀，分別就
    被告寅○○、丙○○量處如附表一編號1、3、4、6、7、9、10「
    罪名、宣告刑及沒收」欄所示之刑；被告壬○○量處如附表一
    編號6、7、9、10「罪名、宣告刑及沒收」欄所示之刑；被
    告丁○○量處如附表一編號4、7、9、10「罪名、宣告刑及沒
    收」欄所示之刑，並均諭知如易科罰金之折算標準。
  ⒊又上揭撤銷改判部分，並與前述上訴駁回部分所處有期徒刑
    部分（附表編號4被告丁○○宣告拘役部分，應單獨執行），
    經斟酌所犯各罪之罪質相同、非難程度之異同，暨上開數罪
    反應出之人格特性，及權衡其行為責任與整體刑法目的及相
    關刑事政策等因素，並依刑法第51條第5款規定，分別定其
    應執行之刑如主文第6項、第7項、第8項、第9項所示，並均
    諭知如易科罰金之折算標準。
  ⒋至被害人戊○○與被告丙○○簽立和解書時雖併請求法院給予被
    告丙○○緩刑之機會云云（見本院卷第259頁）。惟「受2年以
    下有期徒刑、拘役或罰金之宣告，而有下列情形之一，認以
    暫不執行為適當者，得宣告2年以上5年以下之緩刑，其期間
    自裁判確定之日起算：一、未曾因故意犯罪受有期徒刑以上
    刑之宣告者。二、前因故意犯罪受有期徒刑以上刑之宣告，
    執行完畢或赦免後，5年以內未曾因故意犯罪受有期徒刑以
    上刑之宣告者。」刑法第74條第1項固有明定，但宣告緩刑
    與否，屬實體法上賦予法院得為自由裁量之事項，法院行使
    此項職權時，除應審查被告是否符合緩刑之法定要件外，仍
    應就被告有以暫不執行刑罰為適當之情形，亦即應就被告犯
    罪狀況、有無再犯之虞，及能否由於刑罰之宣告而策其自新
    等情，加以審酌；法院行使此項裁量職權時，應受一般法律
    原則之拘束，即必須符合所適用法律授權之目的，並受法律
    秩序之理念、法律感情及慣例等所規範，若違反比例原則、
    平等原則時，得認係濫用裁量權而為違法。本件被告丙○○前
    雖未有受有期徒刑以上刑之宣告確定，且與被害人庚○○、癸○○○、己○○、戊○○成立和解賠償被害人之損害，然本院審酌
    被告丙○○不思以正當途徑取得財物，反乘人急迫而貸以金錢
    ，從中取得顯不相當之重利，危害整體社會經濟秩序，並對
    借款人之生計產生負面影響，所生危害非淺，且犯後自始否
    認犯行，殆於本院審理時才坦承犯行等情，經本院依被告丙○○犯罪之情節、惡性及所生危害等情觀之，難認其所受刑之
    宣告以暫不執行為適當，認不宜宣告緩刑，附此說明。
  ⒌沒收：
　⑴犯罪所用之物：
  ①扣案之隨身碟2個，其內存有記載有本案被害人之個人資料及
    帳冊結算資料檔案，為被告丙○○所有供其為本案犯罪所用之
    物，依刑法第38條第2項前段規定，在被告丙○○所犯如附表
    一編號1、3、4、6、7、9、10「罪名、宣告刑及沒收」欄所
    示罪刑項下宣告沒收。
　②扣案之寅○○郵局帳戶存摺4本，屬被告寅○○所有供本案犯行所
    用之物，依刑法第38條第2項前段規定，在被告寅○○所犯如
    附表一編號1、3、4、6、7、9、10「罪名、宣告刑及沒收」
    欄所示罪刑項下宣告沒收。
　③至本案其餘扣案物，無證據證明與本案被告寅○○、壬○○、丁○○、丙○○之重利犯行相關，均不予宣告沒收。
  ⑵犯罪所得部分：
　①被告寅○○、丙○○共同經營本案之地下錢莊，以如附表一編號1
    、3、4、6、7、9、10所示之借款方式借款予各該編號項下
    之被害人，並預扣如各該編號所示之利息，自屬被告寅○○、
    丙○○已取得之犯罪所得（詳如附表一編號1、3、4、6、7、9
    、10「犯罪所得」欄所示），審酌被告寅○○、丙○○既係「共
    同經營」本案之地下錢莊，其等彼此間分配狀況未臻具體明
    確，應認其等就參與上開犯行所取得之犯罪所得享有共同處
    分權限，自應負共同沒收、平均分擔之責，且鑑於沒收不法
    所得制度乃基於「任何人不得保有犯罪所得」之原則，是就
    此部分之犯罪所得宣告沒收，尚無過苛之虞，除被告寅○○、
    丙○○、壬○○因與被害人辛○○成立和解願連帶給付之3,000元
    ，渠等3人已各分擔給付1,000元給被害人辛○○完畢（見本院
    卷第423頁），又由被告寅○○、丙○○與被害人子○○成立和解
    願連帶給付被害人子○○4萬元，被害人子○○迄已收受給付2,0
    00元（被告寅○○、丙○○各給付1,000元）， 應認已實際合法
    發還被害人，依刑法第38條之1第5項規定不予宣告沒收或追
    徵而扣除外，其餘應依刑法第38條之1第1項前段之規定，各
    於附表一編號1、3、4、6、7、9、10「罪名、宣告刑及沒收
    」欄之被告寅○○、丙○○罪刑項下分別宣告沒收，並於全部或
    一部不能或不宜執行沒收時，均依刑法第38條之1第3項規定
    ，追徵其價額。
  ②被告丁○○、壬○○均自承其等係受雇於被告寅○○，每月約可獲
    得3萬元之薪水等情在卷（見偵13871卷一第89至92頁；偵13
    871卷二第98至100頁），且證人即共同被告寅○○於原審時證
    稱：伊以每天1,000元為代價，雇用被告丁○○、壬○○等語（
    見原審卷三第194頁），足認被告丁○○、壬○○係每日向被告
    寅○○領取日薪1,000元，爰以其等之日薪1,000元作為認定其
    等所為各次重利犯行之犯罪所得，且鑑於沒收不法所得制度
    乃基於「任何人不得保有犯罪所得」之原則，是就此部分之
    犯罪所得宣告沒收，尚無過苛之虞，除被告壬○○、寅○○、丙○○因與被害人辛○○成立和解願連帶給付之3,000元，渠等3人
    已各分擔給付1,000元給被害人辛○○完畢（見本院卷第423頁
    ），應認已實際合法發還被害人，依刑法第38條之1第5項規
    定不予宣告沒收或追徵而扣除外，其餘應依刑法第38條之1
    第1項前段之規定，各於附表一編號4、7、9、10「罪名、宣
    告刑及沒收」欄之被告丁○○罪刑項下及附表一編號7、9、10
    「罪名、宣告刑及沒收」欄之被告壬○○罪刑項下宣告沒收，
    並於全部或一部不能或不宜執行沒收時，依刑法第38條之1
    第3項規定，追徵其價額。
  ⑶被告寅○○、壬○○、丁○○、丙○○上開駁回上訴及撤銷改判部分
    宣告多數沒收者，依刑法第40條之2第1項規定，併執行之。
參、無罪部分（即被告辰○○被訴犯附表一編號1至3、5、9、10部
    分）：
一、公訴意旨略以：被告辰○○另有共同基於乘他人急迫貸以金錢
    而取得與原本顯不相當重利之犯意聯絡，分別於如附表一編
    號1至3、5、9、10所示之借款時間、地點，乘如附表一編號
    1至3、5、9、10所示之被害人急迫之際，以如附表編號1至3
    、5、9、10所示之借款方式，貸予各該編號所示之借款金額
    ，而收取與原本顯不相當利息。因認被告辰○○此部分亦涉犯
    刑法第334條第1項之重利罪云云。
二、犯罪事實應依證據認定之，無證據不得認定犯罪事實；又不
    能證明被告犯罪者，應諭知無罪之判決，刑事訴訟法第154
    條第2項、第301條第1項分別定有明文。又刑事訴訟法第161
    條第1項規定：檢察官就被告犯罪事實，應負舉證責任，並
    指出證明之方法。因此，檢察官對於起訴之犯罪事實，應負
    提出證據及說服之實質舉證責任。倘其所提出之證據，不足
    為被告有罪之積極證明，或其指出證明之方法，無從說服法
    院以形成被告有罪之心證，基於無罪推定之原則，自應為被
    告無罪判決之諭知，最高法院92年台上字第128號著有判例
    可資參照。
三、本案檢察官認被告辰○○有此部分重利之罪嫌，無非係以被告
    辰○○坦承有對外貸放高利貸之事實，以及被害人戊○○、丑○○
    、子○○、甲○○、己○○、乙○○之證述等為其主要論據。
四、訊據被告辰○○矢口否認有何此部分重利之犯行，辯稱：伊係
    自己經營地下錢莊貸放高利貸，並無與被告寅○○合夥經營地
    下錢莊，共同貸放附表一編號1至3、5、9、10所示之高利貸
    等語。經查：
  ㈠本案被告寅○○、丙○○確有共同基於乘他人急迫貸以金錢而取
    得與原本顯不相當重利之犯意聯絡，以如附表編號1至3、5
    、9、10所示之方式計算利息，分別借款予附表編號1至3、5
    、9、10所示之被害人，並要求被害人於借款時尚須簽發本
    票以為擔保（被害人、借款時間、地點、借款金額及方式等
    均詳如附表一編號1至3、5、9、10所示），因而獲得與原本
    顯不相當之重利，已如前述，惟本件被告辰○○上開被訴部分
    ，仍需有積極證據足以證明其有檢察官所指此部分重利犯行
    ，否則不能以被告寅○○、丙○○有此部分重利犯行，即遽為被
    告辰○○有罪之認定。
  ㈡被告寅○○於警詢筆錄雖記載：伊約於1年前開始與辰○○一同放
    款經營地下錢莊，並帶領丁○○、壬○○、許富翔等3人云云（
    見偵13871卷一第18頁），然經原審當庭勘驗被告寅○○之警
    詢錄影檔案，被告寅○○僅供稱：伊並沒有跟「阿嘉」（指被
    告辰○○）一起做，只是跟他出去幾次等語，有原審108年10
    月7日勘驗筆錄在卷可稽（見原審卷三第198至199頁），此
    部分警詢筆錄已有不符，自難逕予採憑；又被告寅○○於偵查
    及原審中亦均證（供）稱：伊並未與被告辰○○合夥一同經營
    地下錢莊等語（見偵13871號卷一第38頁；原審卷三第194至
    195頁），是尚難僅憑被告寅○○、丙○○有附表編號1至3、5、
    9、10所示之重利犯行，即推認被告辰○○亦自始即與被告寅○○一同經營地下錢莊，有共同基於乘他人急迫貸以金錢而取
    得與原本顯不相當重利之犯意聯絡，而為如附表編號1至3、
    5、9、10所示之重利犯行。
  ㈢原審當庭勘驗被告丁○○警詢錄影檔案，有如附表二所載之問
    答內容，有原審109年1月6日勘驗筆錄在卷可參（見原審卷
    三第231至233頁），可知被告丁○○於警詢時雖供稱其有跟被
    告辰○○一起出去觀看收款過程，但不曾供稱被告辰○○即為被
    告寅○○所經營之地下錢莊成員之一；何況被告丁○○於偵查及
    原審中均證（供）稱：被告辰○○與被告寅○○係分別經營地下
    錢莊，伊只是因為跟著被告寅○○工作而認識被告辰○○等語（
    見13871卷一第90頁；原審卷三第245頁至249頁），亦難以
    被告丁○○之所述內容遽認被告辰○○有參與被告寅○○、丙○○所
    為如附表編號1至3、5、9、10所示之重利犯行。
  ㈣綜觀卷存事證，如附表一編號1至3、5、9、10所示之被害人
    戊○○、丑○○、子○○、甲○○、己○○、乙○○均未指認被告辰○○曾
    參與被告寅○○、丙○○借款予渠等之犯行（見偵14849卷二第9
    6頁至第97頁反面、第102頁至第103頁反面；偵14849卷三第
    1至5頁、第12至16頁、第21至24頁、第102至103頁、第107
    頁反面至第108頁反面、第116至117頁；偵15874卷第13頁至
    第14頁反面、第48至50頁；偵15875卷第20至23頁、第72至7
    4頁），自不能以上開被害人等之陳述，遽認被告辰○○有檢
    察官所指如附表一編號1至3、5、9、10所示之重利犯行；又
    參以卷附被害人己○○個人資料（見偵13871卷二第33頁）及
    收款帳冊電子檔列印資料（見偵13871卷二第38至40頁），
    僅記載被害人己○○個人資料，以及借款人之姓名、借款日期
    、金額等情，並無記載由被告辰○○出面接洽借款或收款事宜
    ，亦不能因此遽為不利被告辰○○之認定。
  ㈤綜上所述，此部分事證尚有未足，無從依檢察官所提出之各
    項證據，而達於通常一般之人均不致有所懷疑，而得確信其
    為真實之程度，自不得以此遽入人罪。此外，復查無其他積
    極、具體確切之證據足資認定被告辰○○涉有檢察官此部分所
    指之重利犯行，是因不能證明被告辰○○有此部分犯罪，自應
    為無罪判決之諭知。
五、原審因認被告辰○○被訴如附表編號1至3、5、9、10部分涉犯
    重利罪嫌，核屬不能證明，而為無罪之諭知，尚無違誤。檢
    察官上訴意旨略以：本案經被害人指證，發現本案被害人借
    貸款項之過程中，多係先由被告寅○○出面評估被害人之經濟
    狀況並貸放款項，後續再由被告丙○○及被告辰○○向被害人收
    取欠款。又依本案搜索之結果，被告丙○○之住處内存放有大
    量被害人名單、被害人資料及被害人簽發之本票、支票等放
    款資料及帳冊，其中多記載由被告寅○○及辰○○出面接洽借款
    或收款事宜之被害人資料，足認被告丙○○、寅○○及辰○○應係
    共同經營地下錢莊。原審對於上開搜索扣押之被害人資料及
    帳冊未詳加審酌，以調查被告辰○○是否有本件涉犯重利之犯
    行，僅以上開共同被告陳述，遽認被告辰○○就如附表一編號
    1至3、5、9、10所示部分，與被告寅○○等人無犯意聯絡，難
    謂適法云云。然查，檢察官上訴意旨仍主張被告辰○○與被告
    寅○○、丙○○共同經營地下錢莊，逕認被告辰○○有此部分重利
    犯行，惟本院經細究全卷事證，尚無從認定被告辰○○有與被
    告寅○○、丙○○共同經營地下錢莊，並為如附表一編號1至3、
    5、9、10所示之重利犯行，業經剖析論駁如前（見理由欄參
    四）。本件檢察官上訴係對原審依職權所為之證據取捨以及
    心證裁量，反覆爭執，惟依檢察官所提出之各項證據，尚無
    法達於通常一般之人均不致有所懷疑，而得確信其為真實之
    程度，而不足認定被告辰○○涉有如附表一編號1至3、5、9、
    10所示之重利犯行，已如前述，檢察官並未進一步提出其他
    積極證據以實其說，所言無從推翻原審之認定，其上訴難認
    為有理由，應予駁回。
據上論斷，應依刑事訴訟法第369條第1項前段、第368條、第364
條、第299條第1項前段，刑法第2條第1項前段、第28條、第344
條第1項、第41條第1項前段、第8項、第51條第5款、第38條第2
項、第38條之1第1項前段、第3項，修正前刑法第344條，刑法施
行法第1條之1第1項、第2項前段，判決如主文。
本案經檢察官呂象吾提起公訴，檢察官郭書綺提起上訴，檢察官
林黛利到庭執行職務。
中　　華　　民　　國　　110 　年　　3 　　月　　30　　日
                  刑事第三庭    審判長法　官  張惠立
                                      法　官  廖怡貞
                                      法　官  張江澤
以上正本證明與原本無異。
不得上訴。
                                      書記官  林明慧
中　　華　　民　　國　　110 　年　　3 　　月　　30　　日
附錄：本案論罪科刑法條全文
修正前中華民國刑法第344條
乘他人急迫、輕率或無經驗貸以金錢或其他物品，而取得與原本
顯不相當之重利者，處1 年以下有期徒刑、拘役或科或併科1 千
元以下罰金。
中華民國刑法第344條
乘他人急迫、輕率、無經驗或難以求助之處境，貸以金錢或其他
物品，而取得與原本顯不相當之重利者，處3 年以下有期徒刑、
拘役或科或併科30萬元以下罰金。
前項重利，包括手續費、保管費、違約金及其他與借貸相關之費
用。 
附表一（依借款時間順序排列）：
編號 被害人 借款時間借款地點 借款原因 借款金額及方式 犯罪所得（新臺幣) 所涉被告（分工方式如事實欄所載） 罪名、宣告刑及沒收 備註（經指認之被告） 1.（起訴書附表編號3） 戊○○ 103年3、4月間某日 需繳納女兒幼稚園學費及生活費，收入不足以支應開銷 3萬元，約定每1天為1期，每期清償本金1,000元，分30期清償完畢，並預扣利息6,000元 ，實拿2萬4,000  元，年利率為300％（計算式：6000÷ 24000 × 12× 100＝300 ％），之後再以相同方式借款2次 1萬8,000 元（計算式：6000× 3 ＝18000） 寅○○ 丙○○ 寅○○共同犯重利罪，處有期徒刑參月，如易科罰金，以新臺幣壹仟元折算壹日。未扣案之犯罪所得新臺幣玖仟元沒收，於全部或一部不能沒收或不宜執行沒收時，追徵其價額。扣案之郵局帳戶存摺（帳號000-00000000000000 號）肆本均沒收。  丙○○共同犯重利罪，處有期徒刑肆月，如易科罰金，以新臺幣壹仟元折算壹日。未扣案之犯罪所得新臺幣玖仟元沒收，於全部或一部不能沒收或不宜執行沒收時，追徵其價額。扣案之隨身碟貳個均沒收。 寅○○（ 見偵14849卷三第103頁）   新北市○○區○○路0段000 號       2.（起訴書附表編號4） 丑○○ 103年5月間某日 工廠倒閉 ，對外積欠大筆債務，因扶養小孩及生活費用急需用錢 3萬元，約定每1天為1期，每期清償本金1,000元，分30期清償完畢，並預扣利息6,000元 ，實拿2萬4,000 元，年利率為300 ％（計算式：6000÷ 24000 × 12× 100 ＝300％） 6,000元 寅○○ 丙○○ 上訴駁回。 【原判決主文： 寅○○共同犯重利罪，處有期徒刑肆月，如易科罰金，以新臺幣壹仟元折算壹日。未扣案之犯罪所得新臺幣參仟元沒收，於全部或一部不能沒收或不宜執行沒收時，追徵其價額。扣案之郵局帳戶存摺（帳號000-00000000000000號）肆本均沒收。  丙○○共同犯重利罪，處有期徒刑肆月，如易科罰金，以新臺幣壹仟元折算壹日。未扣案之犯罪所得新臺幣參仟元沒收，於全部或一部不能沒收或不宜執行沒收時，追徵其價額。扣案之隨身碟貳個均沒收。】 寅○○、丙○○（ 見偵14849卷三第6頁至第8頁、第108頁反面 ）   桃園市○○區○○街000號附近某處       3.（起訴書附表編號8） 子○○ 103年6月間某日 做生意急需資金周轉 9萬元，約定每1天為1期，每期清償本金3,000元，分30期清償完畢，並預扣利息2萬4,000 元，實拿6萬6,000元，年利率為436 ％（計算式：24000 ÷ 66000× 12× 100＝436％） 2萬4,000 元 寅○○ 丙○○ 寅○○共同犯重利罪，處有期徒刑參月，如易科罰金，以新臺幣壹仟元折算壹日。未扣案之犯罪所得新臺幣壹萬壹仟元沒收，於全部或一部不能沒收或不宜執行沒收時，追徵其價額。扣案之郵局帳戶存摺（帳號000-00000000000000 號）肆本均沒收。  丙○○共同犯重利罪，處有期徒刑肆月，如易科罰金，以新臺幣壹仟元折算壹日。未扣案之犯罪所得新臺幣壹萬壹仟元沒收，於全部或一部不能沒收或不宜執行沒收時，追徵其價額。扣案之隨身碟貳個均沒收。 寅○○（ 見偵15874卷第50頁）   桃園市○○區○○路0段00號附近       4.（起訴書附表編號7） 庚○○ 103年6、7月間某日 經營生意失敗，生活急需用錢 3萬元，約定每1天為1期，每期清償本金1,000元，分30期清償完畢，並預扣利息9,000元 ，實拿2萬1,000 元，年利率為514 ％（計算式：9000÷ 21000 × 12× 100＝514％） 9,000元 寅○○ 丙○○ 丁○○ 辰○○（ 已判決確定，非上訴範圍） 寅○○共同犯重利罪，處有期徒刑貳月，如易科罰金，以新臺幣壹仟元折算壹日。未扣案之犯罪所得新臺幣肆仟伍佰元沒收，於全部或一部不能沒收或不宜執行沒收時，追徵其價額。扣案之郵局帳戶存摺（帳號000-00000000000000 號）肆本均沒收。  丙○○共同犯重利罪，處有期徒刑貳月，如易科罰金，以新臺幣壹仟元折算壹日。未扣案之犯罪所得新臺幣肆仟伍佰元沒收，於全部或一部不能沒收或不宜執行沒收時，追徵其價額。扣案之隨身碟貳個均沒收。  丁○○共同犯重利罪，處拘役參拾日，如易科罰金，以新臺幣壹仟元折算壹日。未扣案之犯罪所得新臺幣壹仟元沒收，於全部或一部不能沒收或不宜執行沒收時，追徵其價額。 寅○○、辰○○、丙○○（ 見偵14849卷三第26頁至第28頁）   桃園市○○區○○路000 巷00弄00號前       5.（起訴書附表編號10） 甲○○ 103年9月8日 做生意及繳交互助會會費急需資金周轉 3萬元，約定每1天為1期，每期清償本金1,000元，分30期清償完畢，並預扣利息6,000元 ，實拿2 萬4,000 元，年利率為300 ％（計算式：6000÷ 24000×12×100 ＝300％） 6,000元 寅○○ 丙○○ 丁○○ 上訴駁回。 【原判決主文： 寅○○共同犯重利罪，處有期徒刑肆月，如易科罰金，以新臺幣壹仟元折算壹日。未扣案之犯罪所得新臺幣參仟元沒收，於全部或一部不能沒收或不宜執行沒收時，追徵其價額。扣案之郵局帳戶存摺（帳號000-00000000000000 號）肆本均沒收。  丙○○共同犯重利罪，處有期徒刑伍月，如易科罰金，以新臺幣壹仟元折算壹日。未扣案之犯罪所得新臺幣參仟元沒收，於全部或一部不能沒收或不宜執行沒收時，追徵其價額。扣案之隨身碟貳個均沒收。  丁○○共同犯重利罪，處有期徒刑參月，如易科罰金，以新臺幣壹仟元折算壹日。未扣案之犯罪所得新臺幣壹仟元沒收，於全部或一部不能沒收或不宜執行沒收時，追徵其價額。】 無法指認   桃園市○○區○○路000 號       6.（起訴書附表編號2） 辛○○ 103年10月中旬某日 因親友生病急需手術費用而借款 3萬元，約定每1天為1期，每期清償本金1,000元，分30期清償完畢，並預扣利息8,000元 ，實拿2萬2,000 元，年利率為436 ％（計算式：8000÷ 22000×12×100 ＝436％） 8,000元 寅○○ 丙○○ 丁○○（ 另經臺灣桃園地方法院105年度壢簡字第187號判決確定，非本案起訴範圍 ） 壬○○ 辰○○（ 已經判決確定，非上訴範圍 ） 寅○○共同犯重利罪，處有期徒刑參月，如易科罰金，以新臺幣壹仟元折算壹日。未扣案之犯罪所得新臺幣參仟元沒收，於全部或一部不能沒收或不宜執行沒收時，追徵其價額。扣案之郵局帳戶存摺（帳號000-00000000000000號）肆本均沒收。  丙○○共同犯重利罪，處有期徒刑肆月，如易科罰金，以新臺幣壹仟元折算壹日。未扣案之犯罪所得新臺幣參仟元沒收，於全部或一部不能沒收或不宜執行沒收時，追徵其價額。扣案之隨身碟貳個均沒收。  壬○○共同犯重利罪，處有期徒刑參月，如易科罰金，以新臺幣壹仟元折算壹日。 寅○○、 丁○○、壬○○、辰○○、 丙○○（ 見偵14849卷二第78頁至第80頁；偵14849卷三第97頁、原審卷一第163頁 ）   桃園市○○區○○街0 ○0號附近某處       7.（起訴書附表編號6） 癸○○○ 103年11月初某日 兒子經營生意失敗 ，賣屋後仍不足以支付生活費 1萬5,000元，約定每1天為1期，每期清償本金500元，分30期清償完畢，並預扣利息8,000 元，實拿7,000元 ，年利率為1371％（計算式：8000÷ 7000×12×100＝1371％） 8,000元 寅○○ 丙○○ 丁○○ 壬○○ 辰○○（ 已經判決確定，非上訴範圍 ） 寅○○共同犯重利罪，處有期徒刑參月，如易科罰金，以新臺幣壹仟元折算壹日。未扣案之犯罪所得新臺幣肆仟元沒收，於全部或一部不能沒收或不宜執行沒收時，追徵其價額。扣案之郵局帳戶存摺（帳號000-00000000000000 號）肆本均沒收。  丙○○共同犯重利罪，處有期徒刑參月，如易科罰金，以新臺幣壹仟元折算壹日。未扣案之犯罪所得新臺幣肆仟元沒收，於全部或一部不能沒收或不宜執行沒收時，追徵其價額。扣案之隨身碟貳個均沒收。  丁○○共同犯重利罪，處有期徒刑貳月，如易科罰金，以新臺幣壹仟元折算壹日。未扣案之犯罪所得新臺幣壹仟元沒收，於全部或一部不能沒收或不宜執行沒收時，追徵其價額。  壬○○共同犯重利罪，處有期徒刑參月，如易科罰金，以新臺幣壹仟元折算壹日。未扣案之犯罪所得新臺幣壹仟元沒收，於全部或一部不能沒收或不宜執行沒收時，追徵其價額。 寅○○、丁○○、辰○○、丙○○（見偵14849卷三第26頁至第28頁、第123頁）   桃園市○○區○○○街0 號附近某處       8.（起訴書附表編號1） 卯○○ 103年12月間某日 因積欠銀行信用貸款，車輛可能遭拍賣，以及繳交房租之資金需求 3萬元，約定每1天為1期，每期清償本金1,000元，分30期清償完畢，並預扣利息8,000元 ，實拿2萬2,000 元，年利率為436 ％（計算式：8000÷22000×12×100＝436％） 8,000元 寅○○ 丙○○ 丁○○ 壬○○ 辰○○（ 已經判決確定，非上訴範圍 ） 上訴駁回。 【原判決主文： 寅○○共同犯重利罪，處有期徒刑肆月，如易科罰金，以新臺幣壹仟元折算壹日。未扣案之犯罪所得新臺幣肆仟元沒收，於全部或一部不能沒收或不宜執行沒收時，追徵其價額。扣案之郵局帳戶存摺（帳號000-00000000000000號）肆本均沒收。  丙○○共同犯重利罪，處有期徒刑肆月，如易科罰金，以新臺幣壹仟元折算壹日。未扣案之犯罪所得新臺幣肆仟元沒收，於全部或一部不能沒收或不宜執行沒收時，追徵其價額。扣案之隨身碟貳個均沒收。  丁○○共同犯重利罪，處有期徒刑參月，如易科罰金，以新臺幣壹仟元折算壹日。未扣案之犯罪所得新臺幣壹仟元沒收，於全部或一部不能沒收或不宜執行沒收時，追徵其價額。  壬○○共同犯重利罪，處有期徒刑肆月，如易科罰金，以新臺幣壹仟元折算壹日。未扣案之犯罪所得新臺幣壹仟元沒收，於全部或一部不能沒收或不宜執行沒收時，追徵其價額。】 寅○○、丁○○、壬○○、丙○○、辰○○（ 見偵14849卷二第61頁至第63頁；偵14849卷三第93頁反面；原審卷一第108頁反面 ）   桃園市○○區○○路000 號附近路旁       9.（起訴書附表編號5） 己○○ 104年1月下旬某日 所經營之早餐店生意不佳，且其父親生病急需醫療費 3萬元，約定每1天為1期，每期清償本金1,000元，分30期清償完畢，並預扣利息8,000元 ，實拿2萬2,000 元，年利率為436 ％（計算式：8000÷22000×12×100＝436％） 8,000元 寅○○ 丙○○ 丁○○ 壬○○ 寅○○共同犯重利罪，處有期徒刑參月，如易科罰金，以新臺幣壹仟元折算壹日。未扣案之犯罪所得新臺幣肆仟元沒收，於全部或一部不能沒收或不宜執行沒收時，追徵其價額。扣案之郵局帳戶存摺（帳號000-00000000000000 號）肆本均沒收。  丙○○共同犯重利罪，處有期徒刑參月，如易科罰金，以新臺幣壹仟元折算壹日。未扣案之犯罪所得新臺幣肆仟元沒收，於全部或一部不能沒收或不宜執行沒收時，追徵其價額。扣案之隨身碟貳個均沒收。  丁○○共同犯重利罪，處有期徒刑貳月，如易科罰金，以新臺幣壹仟元折算壹日。未扣案之犯罪所得新臺幣壹仟元沒收，於全部或一部不能沒收或不宜執行沒收時，追徵其價額。  壬○○共同犯重利罪，處有期徒刑參月，如易科罰金，以新臺幣壹仟元折算壹日。未扣案之犯罪所得新臺幣壹仟元沒收，於全部或一部不能沒收或不宜執行沒收時，追徵其價額。 丁○○（ 見偵14849卷二第96頁至第98頁反面 ；偵14849卷三第117頁）   桃園市○○區○○街00號1樓       10.（起訴書附表編號9） 乙○○ 104年1、2月間某日 做生意急需資金周轉 3萬元，約定每1天為1期，每期清償本金1,000元，分30期清償完畢，並預扣利息8,000元 ，實拿2萬2,000 元，年利率為436 ％（計算式：8000 ÷22000×12×100＝436％） 8,000元 寅○○ 丙○○ 丁○○ 壬○○ 寅○○共同犯重利罪，處有期徒刑參月，如易科罰金，以新臺幣壹仟元折算壹日。未扣案之犯罪所得新臺幣肆仟元沒收，於全部或一部不能沒收或不宜執行沒收時，追徵其價額。扣案之郵局帳戶存摺（帳號000-00000000000000 號）肆本均沒收。  丙○○共同犯重利罪，處有期徒刑肆月，如易科罰金，以新臺幣壹仟元折算壹日。未扣案之犯罪所得新臺幣肆仟元沒收，於全部或一部不能沒收或不宜執行沒收時，追徵其價額。扣案之隨身碟貳個均沒收。  丁○○共同犯重利罪，處有期徒刑貳月，如易科罰金，以新臺幣壹仟元折算壹日。未扣案之犯罪所得新臺幣壹仟元沒收，於全部或一部不能沒收或不宜執行沒收時，追徵其價額。  壬○○共同犯重利罪，處有期徒刑參月，如易科罰金，以新臺幣壹仟元折算壹日。未扣案之犯罪所得新臺幣壹仟元沒收，於全部或一部不能沒收或不宜執行沒收時，追徵其價額。 寅○○、丁○○（ 見偵15875卷第22頁、第24頁至第26頁、第74頁）   桃園市○○區○○○路000號附近       
附表二：
問：你不認識的我也是要問在筆錄裡面，你跟侯德農、辰○○      、侯仁貴、寅○○、丙○○、壬○○、溫永焜、許富翔、葉妮、方淑珍、高鳳偵，以及綽號「小傑」之男子，共組地下錢莊，你們是如何分工？ 答：我主要是跟著寅○○，我沒有參與他們裡面的分工。 問：你剛不是我們承辦的另一位員警說有跟…那你說你跟其他的人接觸是如何認識的？ 答：就是去寅○○那邊認識的，也有跟其中一些人出去過。 問：跟誰出去過？ 答：跟辰○○。 問：你說的是收款的時候嗎？ 答：不是，我跟他們吃過飯也跟他們出去過。 問：你說的出去是指跟他們去收款嗎？ 答：對，我跟他們去看過。 問：看過是看什麼？ 答：就是看收款。 問：算是教你嗎？ 答：不算，是我沒事情所以就跟著他們去收款。 問：是你自己要跟的嗎？ 答：是有人找我出去。 問：誰叫你跟他去的？ 答：辰○○。 問：只有跟辰○○嗎？ 答：丙○○也有一起出去過。 問：壬○○有嗎？ 答：有。 問：許富翔呢？ 答：也有一起出去過。 問：小傑呢？ 答：也曾出去過。跟許富翔是一起出去發廣告傳單。 問：其他的人也是他們叫你跟去的嗎？丙○○跟壬○○也是他 　　們叫你跟他們去的嗎？ 答：沒有，辰○○叫我跟他一起去，其他的人也是「他」叫我 　　跟他們出去。 問：是誰叫你跟他們出去？是辰○○還是寅○○？ 答：寅○○曾叫我跟這個（指認螢幕）出去。 問：那丙○○呢？ 答：丙○○是這個（指認螢幕）叫我跟丙○○出去。 問：那小傑呢，是誰叫你跟他出去的？ 答：也是那個…。 問：寅○○？ 答：不是，那時候是小傑自己叫我跟他出去的。 問：是誰叫你跟許富翔出去發廣告傳單的？ 答：沒有人叫我，是我自己要跟他去發的。 問：侯仁貴、溫永焜不認識嗎？ 答：恩，還有高鳳偵也是。 問：那他們兩個跟這個地下錢莊沒有關係吧？ 答：對。 問：那你剛剛不是說過你跟你女朋友有去過哪裡？ 答：提款機。 問：是拿你媽媽卡，然後她陪你去？ 答：對。 問：那她知道那些是什麼錢嗎？ 答：不知道。 問：那有去過己○○的早餐店嗎？ 答：我也忘記去吃的早餐店是哪一間，而且我跟她分手很久了 　　。但是她應該也知道。 問：寅○○、侯德農、辰○○、侯仁貴、丙○○、壬○○、溫 　　永焜、許富翔、葉妮、方淑珍、高鳳偵及綽號「小傑」之 　　男子  ，以「阿信」或「阿進」、「小陳」之名義，經營 　　地下錢莊對外從事高利放貸及暴力討債之不良組合，這些 　　人在地下錢莊內擔任何職務？ 答：侯仁貴、溫永焜還有高鳳偵我不認識。葉妮是我前女友， 　　方淑珍是我媽媽，他們二人都跟這件事情沒關係。許富翔 　　是一起發廣告傳單的。 問：但那也算是一起領薪水的部分啊？你有跟寅○○去收款過 　　嗎？ 答：有。 問：那他們擔任什麼職務你知道嗎？ 答：其他的人都一樣，這個是許富翔（手指螢幕），他是發廣 　　告傳單的，就這樣。 問：你是什麼時候開始從事放款？ 答：很久了，我沒什麼印象，一年多前。 問：一年多前是幾月份？過年後嗎？去年過年後？還是？是去 　　年還是前年？ 答：去年的樣子。 問：去年過年後嗎？ 答：過完年後那陣子。差不多，也沒什麼印象了，我也不會去 　　記這麼多。 問：差不多過完年後才開始跟著寅○○的嗎？ 答：對，應該是。